福建金門地方法院刑事判決
111年度金訴字第5號
公  訴  人  福建金門地方檢察署檢察官
被      告  呂偉豪


上列被告因違反洗錢防制法等案件，經檢察官聲請以簡易判決處
刑（110年度偵字第1209號），本院認不宜以簡易判決處刑（111
年度城金簡字第2號），改依通常程序審理，被告於本院準備程
序中為有罪之陳述，本院告知被告簡式審判程序之旨，並聽取當
事人之意見後，經合議庭裁定由受命法官獨任以簡式審判程序審
理，判決如下：
    主  文
呂偉豪共同犯洗錢防制法第十四條第一項之洗錢罪，處有期徒刑
參月，併科罰金新臺幣壹萬元，罰金如易服勞役，以新臺幣壹仟
元折算壹日。未扣案之犯罪所得新臺幣壹仟元沒收之，於全部或
一部不能沒收時，追徵其價額。
    犯罪事實
一、呂偉豪明知一般人無故取得與己無特殊情誼之他人金融帳戶
    使用，常與財產犯罪之需要密切相關，而可預見向他人蒐集
    金融帳戶使用者，可能係將該帳戶作為自己或提供他人實行
    詐欺取財犯罪之用，且可能以此遮斷金流而掩飾、隱匿詐欺
    犯罪所得，而達到洗錢之目的，竟仍不違背其本意，基於詐
    欺取財及洗錢之不確定故意，於民國110年1月初某日，在某
    不詳處所，將其所有中華郵政股份有限公司金門山外郵局帳
    號000-00000000000000號帳戶（下稱本件帳戶）之帳號資料
    ，提供予某不詳人士使用。嗣與該不詳人士具有共同詐欺取
    財犯意聯絡之詐騙歹徒，於取得呂偉豪所提供之本件帳戶資
    料後，即於網路「廣東快樂十分」下注網站，以假投資之詐
    騙手法，致林里怡信以為真，因而陷於錯誤，於同年月27日
    上午11時44分許，至元大銀行臨櫃匯款新臺幣（下同）10萬
    元至呂偉豪所有之本件帳戶内 ，再由呂偉豪於同日下午2時
    43分許，前往金門縣○○鎮○○路00○0號全家便利超商城隍店，
    操作店内ATM自動櫃員機分5次提領各2萬元，共10萬元之款
    項後，交予該不詳人士，以此方式製造金流斷點，使警方無
    法查緝，嗣後該不詳人士並交付1仟元予呂偉豪作為報酬。
    案經林里怡發覺遭騙後，報警處理，始循線查悉上情。
二、案經林里怡訴由苗栗縣警察局大湖分局報告福建金門地方檢
    察署檢察官偵查後聲請簡易判決處刑。
    理  由
一、本案被告所犯為死刑、無期徒刑、最輕本刑為3年以上有期
    徒刑以外之罪，其於準備程序中就被訴事實為有罪之陳述，
    經本院告知簡式審判程序之旨，並聽取檢察官、被告之意見
    後，認為適宜進行簡式審判程序，依刑事訴訟法第273條之1
    第1項規定，裁定進行簡式審判程序，是依刑事訴訟法第273
    條之2，其證據調查，自不受第159條第1項、第161條之2、
    第161條之3、第163條之1及第164條至第170條規定之限制，
    合先敘明。　　
二、認定犯罪事實所憑事證：
　㈠上開犯行，業據被告於本院審理中坦承不諱（本院卷第121、
    137頁），核與證人即告訴人林里怡於警詢中之證述之供述
    相符（警卷5至11頁，其中第21筆匯款入本件帳戶部分，筆
    錄誤載為吳偉豪，應更正為呂偉豪），另有被告郵局帳戶資
    料及歷史交易清單、新北市政府警察局板橋分局板橋派出所
    受理各類案件紀錄表所受理案件證明單、反詐騙諮詢專線紀
    錄表、受理詐騙帳戶通報警示簡便格式、金融機構聯防機制
    通報單、元大銀行匯款單、被害人林里怡手機詐騙APP軟體
    截圖照片、手寫被詐騙之匯款金額明細2紙、被告個資帳戶
    檢視表(警卷12至20、23、27至50頁)在卷可稽，足認被告之
    任意性自白與事實相符，得以採信，是本案事證明確，被告
    犯行堪予認定。
　㈡至被告於偵訊及本院審理中供稱，本案係不詳人士向其借用
    帳戶等語，而告訴人則於警詢中稱係因臉書看了〈廣東十分
    快樂〉介紹文章欲下注而受騙等語，另檢察官於111年8月10
    日向本院函覆所提出之論告書，雖認被告所加入參與之詐欺
    集團，既具有嚴密組織分工，成員各自分擔部分行為，互為
    直接或間接之犯罪聯繫，人數顯然在3人以上，且成員間係
    以實施詐欺犯罪目的，而組成該具有持續性亦具有牟利性之
    有結構性組織，因此亦認被告亦涉犯組織犯罪條例第3條第1
    項後段之參與犯罪組織罪嫌，及刑法第339條之4第1項第2款
    之三人以上共同詐欺取財罪嫌等語（見本院卷第79-83頁）
    ，惟查，並無證據證明被告所提供帳號資料予某不詳人士，
    確與本院職權列印之臺灣臺中地方法院110年度金訴字第112
    5、1216號案件，詐欺同一告訴人林里怡之詐騙集團相關，
    且檢察官於本院111年11月3日準備程序時亦當庭表示：請鈞
    院依法審酌，至於補充理由書只是認為有想像競合犯之一行
    為關係，並非追加起訴等語（見本院卷第120頁），復考量
    被告與不詳人士分工單純，即難遽認被告可自其與不詳人士
    之接觸過程，預見有3人以上參與本案詐欺犯行，則卷內既
    無足夠事證顯示被告確有參與刑法第339條之4第1項第2款之
    三人以上共同詐欺取財罪、及組織犯罪條例第3條第1項參與
    犯罪組織罪相繩，附此敘明。
三、論罪科刑：
  ㈠罪名、共犯及罪數：
　　核被告所為，係犯刑法第339條第1項之詐欺取財罪、洗錢防
    制法第2條第2款、第14條第1項之一般洗錢罪。被告就上開
    犯行，與某不詳人士間，有犯意聯絡及行為分擔，為共同正
    犯。另被告所犯詐欺取財、洗錢之行為，係基於單一之目的
    為之，且其行為具有局部同一性，屬一行為觸犯數罪名之想
    像競合犯，應依刑法第55條前段之規定，從一重論以一般洗
    錢罪處斷。　　
　㈡刑之加重、減輕事由：
　⒈按犯洗錢防制法第14條、第15條之罪，在偵查或審判中自白
    者，減輕其刑，同法第16條第2項定有明文。查被告就上開
    犯行，於本院審理中已坦承不諱，應依前開規定減輕其刑。
　⒉最高法院刑事大法庭雖於111年4月27日，作成110年度台上大
    字第5660號裁定，於主文宣示：「被告構成累犯之事實及應
    加重其刑之事項，均應由檢察官主張並具體指出證明之方法
    後，經法院踐行調查、辯論程序，方得作為論以累犯及是否
    加重其刑之裁判基礎」之意旨，並於理由欄中進一步載明：
    「所謂檢察官應就被告構成累犯事實『具體指出證明方法』，
    係指檢察官應於法院調查證據時，提出足以證明被告構成累
    犯事實之前案徒刑執行完畢資料，例如前案確定判決、執行
    指揮書、執行函文、執行完畢（含入監執行或易科罰金或易
    服社會勞動執行完畢、數罪係接續執行或合併執行、有無被
    撤銷假釋情形）文件等相關執行資料，始足當之；至一般附
    隨在卷宗內之被告前案紀錄表，係司法機關相關人員依憑原
    始資料所輸入之前案紀錄，僅提供法官便於瞭解本案與他案
    是否構成同一性或單一性之關聯、被告有無在監在押情狀等
    情事之用，並非被告前案徒刑執行完畢之原始資料或其影本
    ，是檢察官單純空泛提出被告前案紀錄表，尚難認已具體指
    出證明方法而謂盡其實質舉證責任」等語。本件檢察官既未
    提出相關被告之執行情形，是依上開要旨，爰將被告之前案
    紀錄列為量刑審酌事由，而不為累犯之諭知。
　㈢量刑審酌：
　　本院審酌被告正值青壯之年，身心健全，竟提供其金融帳戶
    任由不詳人士詐騙取財後將錢匯入其帳戶內，且又擔任俗稱
    車手之提領詐欺款項之工作，任意提領告訴人之財物，再進
    一步交付共犯不詳人士，使檢警無從追查該特定犯罪所得去
    向及所在，造成告訴人之損失，實不足取，且被告前因多次
    違反毒品危害防制條例案件，經本院105年度聲字第75號裁
    定，定應執行有期徒刑1年4月確定，於106年7月9日縮短刑
    期假釋出監，於107年1月19日縮刑期滿視為執行完畢，素行
    非佳，惟念及其終能坦承犯行，態度尚可，暨其犯罪之動機
    、目的、告訴人所受損失，及被告自稱係高職畢業、家境小
    康、在縣政府安心上工之約聘工作、與奶奶同住等智識程度
    及生活狀況（本院卷第141頁）之一切情狀，量處如主文所
    示之刑，並就罰金刑部分，參酌上開各情，諭知如主文所示
    之易服勞役折算標準。
　㈣沒收部分：
　　㈠被告將上開帳戶借予不詳人士使用，被害人即告訴人林里
      怡匯入10萬元，提領給某不詳人士後，自該不詳人士處取
      得1,000元之報酬一節，經被告自承無訛（警卷第2頁），
      爰依刑法第38條之1第1項、第3項規定宣告沒收，且犯罪
      所得為現金部分，因無不宜執行沒收之情形，且無價額可
      言，故於全部或一部不能沒收時，追徵之。
　　㈡次按犯罪所得，屬於犯罪行為人者，沒收之，刑法第38條
      之1第1項前段定有明文。任何人都不得保有犯罪所得，為
      基本法律原則，犯罪所得之沒收或追徵，在於剝奪犯罪行
      為人之實際犯罪所得（原物或其替代價值利益），使其不
      能坐享犯罪之成果，以杜絕犯罪誘因，可謂對抗、防止經
      濟、貪瀆犯罪之重要刑事措施，性質上屬類似不當得利之
      衡平措施，著重所受利得之剝奪。然苟無犯罪所得，自不
      生利得剝奪之問題，固不待言，至二人以上共同犯罪，關
      於犯罪所得之沒收或追徵，倘個別成員並無犯罪所得，且
      與其他成員對於所得亦無事實上之共同處分權時，同無利
      得可資剝奪，特別在集團性或重大經濟、貪污犯罪，不法
      利得龐大，一概採取絕對連帶沒收或追徵，對未受利得之
      共同正犯顯失公平。有關共同正犯犯罪所得之沒收或追徵
      ，最高法院向採之共犯連帶說，業於104年8月11日之104
      年度第13次刑事庭會議決議不再援用，並改採沒收或追徵
      應就各人所分得者為之等見解。倘若共同正犯各成員內部
      間，對於不法利得分配明確時，自應依各人實際分配所得
      沒收；至共同正犯各成員對於不法利得享有共同處分權限
      時，則應負共同沒收之責。而被告領取10萬元後，既已交
      給某不詳人士，由該不詳人士取得，被告即未保留上開犯
      罪所得，依上開刑庭會議意旨，即未予宣告沒收，附此敘
      明。
　  ㈢再按犯洗錢防制法第14條之罪，其所移轉、變更、掩飾、
      隱匿、收受、取得、持有、使用之財物或財產上利益，沒
      收之；犯第15條之罪，其所收受、持有、使用之財物或財
      產上利益，亦同，洗錢防制法第18條第1項固定有明文。
      惟因洗錢行為之標的是否限於行為人者始得宣告沒收，法
      無明文，是倘法條未規定「不問屬於犯罪行為人與否均沒
      收」時，自仍以屬於被告所有者為限，始應予沒收。經查
      ，告訴人受騙匯款至本案帳戶後，被告即依某不詳人士指
      示將之全數提領交付，亦足見該款項已非屬被告所有，亦
      無證據證明被告就上開款項具有事實上之管領處分權限，
      揆諸前揭說明，自無從就前開告訴人遭詐騙之款項，依洗
      錢防制法第18條第1項規定對被告宣告沒收，併予敘明。
四、依刑事訴訟法第273之1第1項、第299條第1項前段，洗錢防
    制法第2條第2款、第14條第1項、第16條第2項，刑法第11條
    前段、第28條、第339條第1項、第55條、第42條第3項，判
    決如主文。
本案經檢察官張漢森聲請簡易判決處刑，檢察官王碧霞、陳沛臻
到庭執行職務。
中　　華　　民　　國　　111 　年　　11　　月　　 15　 日
 　　　　　　　　 刑事第二庭    法　官　黃建都
以上正本證明與原本無異。
如不服本判決應於收受判決後20日內向本院提出上訴書狀，並應
敘述具體理由；其未敘述上訴理由者，應於上訴期間屆滿後20日
內向本院補提理由書（均須按他造當事人之人數附繕本）「切勿
逕送上級法院」。
　　                            書記官　張梨香
中　　華　　民　　國　　111 　年　　11　　月　　 15   日
附錄本案論罪科刑法條：
刑法第339條
意圖為自己或第三人不法之所有，以詐術使人將本人或第三人之
物交付者，處5年以下有期徒刑、拘役或科或併科50萬元以下罰
金。
以前項方法得財產上不法之利益或使第三人得之者，亦同。
前二項之未遂犯罰之。

洗錢防制法第2條
本法所稱洗錢，指下列行為：
一、意圖掩飾或隱匿特定犯罪所得來源，或使他人逃避刑事追訴
    ，而移轉或變更特定犯罪所得。
二、掩飾或隱匿特定犯罪所得之本質、來源、去向、所在、所有
    權、處分權或其他權益者。
三、收受、持有或使用他人之特定犯罪所得。　
　　
洗錢防制法第14條
有第二條各款所列洗錢行為者，處7年以下有期徒刑，併科新臺
幣5百萬元以下罰金。
前項之未遂犯罰之。
前二項情形，不得科以超過其特定犯罪所定最重本刑之刑。